【裁判字號】    98,上訴,3665
【裁判日期】    981211
【裁判案由】    違反槍砲彈藥刀械管制條例
【裁判全文】
臺灣高等法院刑事判決                98年度上訴字第3665號
上  訴  人  臺灣新竹地方法院檢察署檢察官
被      告  甲○○
選任辯護人  陳偉民律師
上列上訴人因被告違反槍砲彈藥刀械管制條例案件，不服臺灣新
竹地方法院97年度訴字第1239號，中華民國98年8月4日第一審判
決（起訴案號：臺灣新竹地方法院檢察署97年度偵字第6190 號）
，提起上訴，本院判決如下：
    主  文
原判決撤銷。
甲○○犯非法持有空氣槍罪，處有期徒刑壹年捌月，併科罰金新
臺幣伍萬元，罰金如易服勞役，以新臺幣壹仟元折算壹日。緩刑
肆年，並向公庫支付新臺幣捌萬元。
扣案之空氣槍壹枝(槍枝管制編號桃警鑑0000000000
號，含狙擊鏡壹個）、小型二氧化碳鋼管氣瓶壹佰壹拾壹支、彈
簧貳拾參個、鋼珠彈柒顆均沒收。
    事  實
一、甲○○於民國93年間因工作時不慎發生職業災害傷及脊椎，
    導致下半身癱瘓，需以輪椅代步，之後即在家休養，除幫忙
    家中菇類種植事務，平日亦兼著照顧坐落其新竹縣關西鎮玉
    山里11鄰赤柯山85號住處前之鄰居橘子園，其因好玩及為了
    驅趕橘子園內啄食橘子的鳥類，明知具有殺傷力之空氣槍，
    係槍砲彈藥刀械管制條例第4條第1項第1 款所管制之槍枝，
    非經主管機關許可，不得持有，竟基於非法持有具有殺傷力
    空氣槍之犯意，於民國95年11月某日，透過網路購物及貨到
    付款之方式，各以新臺幣（下同）8,000元、1,950元之代價
    ，購得以槍管後方填充小型二氧化碳鋼瓶作為發射動力，可
    發射直徑約6 公釐之金屬彈丸，經填充金屬彈丸發射後，足
    以穿入人體皮肉層，具有殺傷力之空氣槍1 枝（槍枝管制編
    號桃警鑑0000000000號，含狙擊鏡1 個）及小型二氧化碳鋼
    管氣瓶130 支（其中19支嗣後因用罄而丟棄），即將前開空
    氣槍、氣瓶等物放置於上揭住處，而自斯時起未經許可而持
    有之。另為汰換上開空氣槍壓縮彈簧及供射擊之目的，於不
    詳時間，在桃園縣中壢市某彈簧專賣店，以不詳價格購得彈
    簧23個及鋼珠彈7顆。嗣於97年9月9日下午4時許，經警持臺
    灣新竹地方法院核發之搜索票至甲○○上揭住處內搜索，當
    場扣得上開具殺傷力空氣槍1 枝及未使用之小型二氧化碳鋼
    管氣瓶107支、已使用之小型二氧化碳鋼管氣瓶4支（嗣因經
    送鑑定上開空氣槍之發射動能而使用3 支二氧化碳鋼管氣瓶
    ，故未使用過的剩下104支，使用過的增為7支）、彈簧23個
    、鋼珠彈7顆而查悉上情。
二、案經桃園縣政府警察局大園分局報請臺灣新竹地方法院檢察
    署檢察官偵查起訴。
    理  由
壹、程序部分
    按被告以外之人於審判外之言詞或書面陳述，除法律有規定
    者外，不得作為證據；又被告以外之人於審判外之陳述，雖
    不符合同法第159條之1至第159條之4之規定，但經當事人於
    審判程序同意作為證據，法院審酌該言詞陳述或書面陳述作
    成時之情況，認為適當者，亦得為證據，刑事訴訟法第 159
    條第1項及第159條之5第1項分別定有明文。經查，本判決所
    引用被告以外之人於審判外之陳述，固為傳聞證據，然檢察
    官、被告甲○○於本院準備程序時均表示同意作為證據，本
    院審酌上開證據資料製作時之情況，尚無違法不當及證明力
    明顯過低之瑕疵，亦認為以之作為證據應屬適當。揆諸前開
    規定，依刑事訴訟法第159條之5規定，認前揭證據資料均有
    證據能力。
貳、實體部分
一、訊據被告對於上揭非法持有具有殺傷力之空氣槍之犯行，於
    警詢、偵訊、原審及本院審理時均坦承不諱，並有搜索票影
    本、搜索扣押筆錄、扣押物品收據、扣押物品目錄表各1 份
    及查獲時現場照片8 張在卷可稽（見偵查卷第15-19、37-40
    頁），另有如上開事實所述扣案之空氣槍1 枝（槍枝管制編
    號桃警鑑0000000 000號，含狙擊鏡1個）、小型二氧化碳鋼
    管氣瓶111支、彈簧23個及鋼珠彈7顆可資佐證。又上開扣案
    槍枝（槍枝管制編號桃警鑑0000000000號，含狙擊鏡1個）
    ，經送桃園縣政府警察局以性能檢視法及動能測試法鑑驗結
    果，認係氣動式槍枝，該槍枝係以槍管後方填充小型二氧化
    碳鋼瓶作為發射動力，可發射直徑約6 mm之金屬彈丸，槍長
    約99公分、高約23公分，內襯金屬管，經裝填前開扣案之二
    氧化碳鋼管氣瓶及彈丸（直徑約6mm、重量約0.88g）後，實
    際發射測試3次，分別測得發射速度為200、199、198公尺／
    秒，彈丸動能為17.60、17.42、17.25 焦耳，換算單位面積
    動能為62.28、61.66、61.04 焦耳／平方公分，均超過足以
    穿入豬隻皮肉層及人體皮肉層之24、21焦耳／平方公分，此
    有該局97年9月12日桃警鑑字第0970003969號槍彈鑑定書1份
    在卷可證（見偵查卷第47-52頁），堪認扣案空氣槍1枝發射
    彈丸單位面積動能已逾足以穿入人體皮肉層之標準，而具有
    殺傷力至明。綜上所述，被告自白核與事實相符，本案事證
    明確，被告非法持有具有殺傷力之空氣槍1枝（含狙擊鏡1個
    ）之犯行，洵堪認定，應依法論科。
二、核被告所為，係犯槍砲彈藥刀械管制條例第8條第4項之非法
    持有空氣槍罪。按刑事審判旨在實現刑罰權之分配的正義，
    故法院對有罪被告之科刑，應符合罪刑相當之原則，使輕重
    得宜，罰當其罪，以契合社會之法律感情，此所以刑法第57
    條明定科刑時應審酌一切情狀，尤應注意該條所列10款事項
    以為科刑輕重之標準，並於同法第59條賦予法院以裁量權，
    如認「犯罪之情狀可憫恕，認科以最低度刑仍嫌過重者，得
    酌量減輕其刑」，俾使法院就個案之量刑，能斟酌至當。而
    刑法第59條規定所謂「犯罪之情狀」，應審酌其犯罪有無可
    憫恕之事由，即有無特殊之原因與環境，在客觀上足以引起
    一般同情，以及宣告法定低度刑，是否猶嫌過重等，以為判
    斷（最高法院38年臺上字第16號、45年臺上字第1165號、51
    年臺上字第899號判例意旨）。經查：被告於93 年間發生職
    業災害致下半身癱瘓，此後即以輪椅代步，有身心障礙手冊
    1 份在卷可稽，因見鄰居果農耕種之橘子遭鳥類啄食而影響
    收成，遂義務協助鄰居驅趕鳥類，惟果園面積廣大（約6 分
    地），為達驅趕鳥類及自娛之目的，一時失慮而購買上開槍
    枝，其持有目的單純，非圖以上開槍枝供犯罪使用，復無證
    據證明其持以從事不法惡行，則被告持有前揭空氣槍對社會
    治安應不致產生嚴重之危害，衡諸上情，可認其犯案情節尚
    屬輕微，惟法定刑甚重，足引以起社會上一般人之同情，其
    犯罪情狀顯有可憫恕之處，於科以法定最低刑度仍嫌過重，
    爰依刑法第59條之規定，酌量減輕其刑。
三、原審因予論罪科刑，並以被告前未曾受有期徒刑以上刑之宣
    告，有本院被告前案紀錄表1 份在卷可稽，經此次偵審程序
    及刑之宣告，對於持有管制槍枝之嚴重性當有所警惕，日後
    應無再犯之虞，認上開有期徒刑及罰金刑之宣告，已足策其
    自新，所宣告之刑以暫不執行為適當，併予宣告緩刑4 年，
    固非無見。惟查：被告未經許可持有管制槍枝，對他人生命
    、身體仍構成之潛在威脅，對社會治安亦有所危害，除經由
    此次偵審程序及刑之宣告，仍應命其為一定之金錢負擔使其
    知所警惕，原審未斟酌上開情形而為緩刑，尚欠允當。檢察
    官上訴意旨認原判決適用刑法第59條規定對被告減輕其刑，
    於法未合，雖無理由，然指摘原判決緩刑不當，為有理由，
    應予撤銷改判。爰審酌被告素行尚佳，為驅趕鳥類及自娛而
    持有本件扣案具殺傷力空氣槍之動機、目的，持有具有殺傷
    力之空氣槍數量僅為1 枝，暨本件扣案具殺傷力之空氣槍，
    對他人生命、身體、財產所構成之潛在威脅，及對社會治安
    所生之危害，其犯後坦承犯行並顯有悔意等一切情狀，量處
    如主文第2 項所示之刑，並就罰金部分諭知如易罰金之折算
    標準。查被告前未曾受有期徒刑以上刑之宣告，有本院被告
    前案紀錄表1 份在卷可稽，經此次偵審程序及刑之宣告，對
    於持有管制槍枝之嚴重性當有所警惕，日後應無再犯之虞，
    本院綜核各情，認上開有期徒刑及罰金刑之宣告，已足策其
    自新，所宣告之刑以暫不執行為適當，爰併論知緩刑4 年，
    並向公庫支付新臺幣8萬元，以啟自新。
四、扣案之空氣槍1枝（含狙擊鏡1個）係違禁物，應依刑法第38
    條第1項第1款之規定，宣告沒收；另扣案之小型二氧化碳鋼
    管氣瓶111支（未使用104支、已使用7支）、彈簧23 個、鋼
    珠彈7 顆，係被告所有而供空氣槍使用之物，業據被告供明
    在卷，屬供犯罪所用之物，爰依刑法第38條第1項第2款規定
    宣告沒收。另本件同時扣案之瓦斯氣瓶1 組、瓦斯氣瓶用塑
    膠管2 條，非供上開空氣槍使用，亦據被告供述明確（見原
    審卷第13頁背面）；空氣短槍1枝、空氣長槍1枝，經鑑驗結
    果不具殺傷力，有上開鑑定書可佐，且不符沒收規定，爰不
    宣告沒收，附此敘明。
據上論斷，應依刑事訴訟法第369條第1項前段、第364條、第299
條第1項前段，槍砲彈藥刀械管制條例第8條第4 項，刑法第11條
前段、第59條、第42 條第3項、第74條第1項第1款、第2項第4款
、第38條第1項第1款、第2款，判決如主文。
本案經檢察官吳茂松到庭執行職務
中    華    民    國    98    年    12    月    11    日
                  刑事第五庭  審判長 法  官  高明哲
                                     法  官  高玉舜
                                     法  官  劉秉鑫
以上正本證明與原本無異。
如不服本判決，應於收受送達後10日內向本院提出上訴書狀，其
未敘述上訴之理由者並得於提起上訴後10日內向本院補提理由書
（均須按他造當事人之人數附繕本）「切勿逕送上級法院」。
                                     書記官  蔡宜蓁
中    華    民    國    98    年    12    月    11    日
附錄：本案論罪科刑法條全文
槍砲彈藥刀械管制條例第8條第4項
未經許可，持有、寄藏或意圖販賣而陳列第1項所列槍枝者，處3
年以上10年以下有期徒刑，併科新臺幣700萬元以下罰金。


司法院資訊處製作；財團法人民間司法改革基金會備份。
